臺灣高等法院花蓮分院刑事判決　　　　　　　　　　九十三年度上易字第一八號
　　自　 訴　 人　乙○○
　　自訴　代理人　甲○○律師
　　上訴人即被告　丙○○
　　選任　辯護人　余道明律師
右上訴人即被告因詐欺等案件，不服臺灣花蓮地方法院九十年度自字第四０號中華民
國九十三年八月四日第一審判決，提起上訴，本院判決如左：
    主  文
原判決撤銷。
丙○○無罪。
    理  由
壹、背信部分（即一審判決有罪部分）：
  一自訴意旨略以：丙○○與自訴人乙○○共同集資於民國（下同）八十七年十二月
    間向陝西省定邊縣政府申請設立「陝西省定邊縣金展石油開發有限責任公司」（
    以下簡稱「金展公司」），在當地開採油田，因大陸法令規定禁止外國人及港、
    澳、台人士投資油井開發，遂以金展公司百分之三十股份為對價，邀由大陸人士
    李化農及其妻周菡具名登記為「金展公司」股東，由周菡擔任法定代表人，並約
    定乙○○可獲得百分之三十、丙○○獲得百分之四十之利潤。「金展公司」並即
    於八十七年十二月開始生產石油。嗣後丙○○竟未經自訴人同意，於八十九年十
    月二十五日（原判決誤載為八十九年十一月）簽署「同意書」（原判決事實欄誤
    載「協議書」），聲明放棄前述油井之經營，且未清算金展公司剩餘財產，而違
    背其任務，致生損害於乙○○之財產，因認丙○○涉有刑法第三百四十二條第一
    項之背信罪嫌云云。
  二訊據被告丙○○矢口否認其有右揭背信犯行，並辯稱：「金展公司」實際上係由
    李化農、周菡在經營，自訴人亦親自參與「金展公司」之營業，自訴人從未委任
    伊處理公司事務，故雙方並無委任關係存在。伊係因「金展公司」所經營之「金
    展一號」油井產量下降，所生產之石油數量甚少，公司入不敷出，再因渠等係非
    法投資，地方政府又開始進行查稅及行政處罰，伊始在不得已之情況下，同意簽
    署放棄經營之「同意書」，以免損失繼續擴大，伊簽署前開「同意書」並無任何
    不法意圖。又因伊與自訴人所投資之資金已經全部賠光，自訴人又不肯與伊對帳
    ，故而尚未結算等語。
  三按刑法第三百四十二條之背信罪，須以為他人處理事務為前提。而所謂「為他人
    」云者，係指受他人委任，而為其處理事務而言。若行為人所處理之事務不屬其
    處理事務之範圍，即與背信罪之構成要件不合（最高法院二十八年度上字第一七
    八號四十九年度台上字第一五三０號判例參照）。查自訴人自承「金展一號」油
    井於八十七年十二月六日正式生產後，伊曾經親自前往油井現場管理長達二、三
    個月之久，並與李化農共同核算油井開辦費用（見原審卷第一頁反面及第二頁正
    面自訴狀之記載、第一九三頁），足見自訴人自始即參與前開油田之經營事務，
    李化農及周菡均明知伊係參與投資之股東。是即使嗣後自訴人因對該地氣候不能
    適應而離開油井生產現場，但仍非不得以電話或其他方式獨立行使其股東權利，
    故尚不能以嗣後被告將其與李化農、周菡結算後之利潤轉給自訴人，即謂被告係
    受自訴人之委任而為其處理事務。況即使認為被告實際上代自訴人處理油井現場
    之一般事務而有委任關係存在，被告受委任處理事務之範圍亦應以受委任之一般
    事務為限，苟無特別之授權，自訴人顯然無權就其他公司事務代自訴人行使股東
    權利。而放棄油井之經營，係關係公司存廢之重大決定，非屬自訴人委任被告處
    理事務之範圍，至為明顯。是即使自訴人主張被告未經伊之同意即簽署「同意書
    」放棄前述油井之經營一節屬實，依前揭說明，亦不能據此對被告論以背信罪名
    。至於被告放棄油井經營之行為是否導致自訴人之損害，「金展公司」終止營業
    後，被告及李化農、周菡等人是否應與自訴人進行結算，均屬自訴人是否得依民
    事訟爭程序主張權利之問題，併此敘明。
  四原審失察，遽對被告論以背信罪刑，尚有未洽，被告上訴意旨否認犯罪，為有理
    由，本院自應予以撤銷改判，並諭知被告無罪之判決。
貳、詐欺及侵占部分：第一審判決認自訴人並未提出充分證據證明被告有自訴意旨所
    指之詐欺及侵占犯行，因而就此部分「不另為無罪之諭知」，經核其理由之記載
    於法並無違誤，自訴人亦未上訴就此部分予以爭執，爰依法就此部分一併為無罪
    之諭知，並引用一審判決書記載之理由。
參、據上論斷，應依刑事訴訟法第三百六十九條第一項前段、第三百六十四條、第三
    百零一條第一項前段，判決如主文。
中      華      民      國    九十四    年      四    月      六      日
                                  審判長法官  謝  志  揚
                                        法官  蔣  有  木
                                        法官  何  方  興
右正本證明與原本無異。
本件不得上訴。
                                      書記官  劉  妙  娘
中      華      民      國    九十四    年      四      月      七      日
